【裁判字號】    95,訴,482
【裁判日期】    950424
【裁判案由】    返還身分證
【裁判全文】
臺灣臺北地方法院民事判決               95年度訴字第482號
原      告  丙○○
法定代理人  丁○○
訴訟代理人  甲○○
被      告  乙○○
上列當事人間請求返還身分證事件，本院於民國95年4月10日言
詞辯論終結，判決如下：
    主      文
原告之訴駁回。
訴訟費用由原告負擔。
    事實及理由
一、原告因心神喪失而無處理自己日常事務，經本院於民國94
    年7月15日宣告其為禁治產人乙節，此有卷附本院94年度禁
    字第143號民事裁定可憑 (見本院卷第6至8頁)，而丁○○為
    其配偶（見本院卷第26頁之戶籍謄本），依民法第1111條第
    1項第1款規定，即為原告之法定監護人，故以原告名義提起
    本件訴訟，合先陳明。
二、原告主張：伊身分證於94年3月15日遭被告強行取走，致伊
    無法領取退休俸，以維持生計，爰依民法第767條規定，提
    起本訴等情。並於本院聲明：被告應返將原告身分證予原告
    。
三、被告則以：原告為伊父親，而丁○○竟於原告住院陷於昏迷
    期間，持原告身份證及存摺提領存款，故丁○○提起本訴並
    非為原告利益而提起；且因丁○○違反監護人之法定義務，
    依民法第1113條第1項準用第1106條第1款規定，業已經親屬
    會議於95年3月8日撤退丁○○擔任原告監護人，並另聲請本
    院改定監護人，故丁○○已非原告監護人，自不得以原告之
    名義提起本訴等語，資為抗辯。並於本院聲明：原告之訴駁
    回。
四、按受監護人之財產，由監護人管理，民法第1100條前段定有
    明文。且，監護人對於受監護人之財產，非為受監護人之利
    益，不得使用或處分，亦為同法第1101條所明定。查，被告
    固自認原告身份證現由其持有中乙事（見本院卷第43頁反面
    ），然依丁○○主張其因無法外出工作，故以原告名義，提
    起本訴係為請領原告退休俸，以維持其生活所需乙情以觀（
    見本院卷第46頁之準備書狀意旨），可見丁○○係因己身之
    利益而提起本訴，顯非為原告之利益管理、處分其財產而提
    起本訴至明。
五、從而，丁○○既非為原告之利益而提起本訴，則其以原告名
    義，依民法第767條規定，訴請被告返還原告身分證，為無
    理由，應予駁回。
六、本件事證已臻明確，兩造其餘攻擊或防禦方法，經本院審酌
    後，認均與本件之結論無涉，茲不再一一論述，併予敘明。
七、據上論結，本件原告之訴為無理由，依民事訴訟法第78條，
    判決如主文。
中    華    民    國    95    年    4     月    24    日
                  民事第一庭    法  官  楊絮雲
以上正本係照原本作成
如對本判決上訴，須於判決送達後20日內向本院提出上訴狀
中    華    民    國    95    年    4     月    24    日
                                書記官  高秋芬


司法院資訊處製作；財團法人民間司法改革基金會備份。
